ACORDAO-COMPLETO-2403687

ACÓRDÃO 3795/2020 ATA 8/2020 - PRIMEIRA CÂMARA

VISTOS, relatados e discutidos estes autos nos quais se analisam embargos de declaração opostos pelo Sr. George Wellington Lopes da Silva, em face do Acórdão 818/2020-TCU-Primeira Câmara, por meio do qual esta Corte de Contas conheceu de pedido de reexame interposto pelo embargante contra o Acórdão 2297/2019-TCU-Primeira Câmara, negando-lhe provimento.
ACORDAM os Ministros do Tribunal de Contas da União, reunidos em Sessão da 1ª Câmara, diante das razões expostas pelo Relator, em:
9.1. conhecer dos presentes embargos de declaração com fundamento nos arts. 32, inciso II, e 34 da Lei 8.443/1992, para, no mérito, rejeitá-los, por inexistir os vícios alegados na deliberação embargada;
9.2. dar ciência desta decisão à embargante e à Fundação Universidade Federal do Piauí.

Embargos de declaração opostos em face de decisão do TCU que negou provimento ao pedido de reexame interposto pelo embargante.

Primeira Câmara

Fundação Universidade Federal do Piauí.

3. Embargante: George Wellington Lopes da Silva (XXX.356.173-XX).

13.1. Ministros presentes: Walton Alencar Rodrigues (Presidente), Benjamin Zymler, Bruno Dantas e Vital do Rêgo (Relator).
13.2. Ministros-Substitutos presentes: Augusto Sherman Cavalcanti e Weder de Oliveira.

VITAL DO RÊGO

Ministro Vital do Rêgo.

Trata-se de embargos de declaração opostos por Silvana Palmeira Nassar em face do Acórdão 818/2020-TCU-Primeira Câmara, por meio do qual esta Corte de Contas conheceu e negou provimento ao pedido de reexame interposto pelo embargante em face do Acórdão 2297/2019-TCU-Primeira Câmara, por meio do qual esta Corte de Contas considerou ilegal o ato de aposentadoria emitido em favor do recorrente em razão da percepção irregular de parcela decorrente de plano econômico.
Em seu apelo recursal, juntado na peça 32 e protocolizado nesta Corte de Contas em 18/3/2019, o embargante sustenta, no mérito, que:
Da obscuridade 
Primeiramente, é de se ressaltar que o Embargante apresentou Pedido de Reexame em face do Acórdão 2297/2019-TCU-Primeira Câmara para expor situação de mérito equivocada, em que foi julgada a ilegalidade do ato de concessão de aposentadoria baseada na inclusão de parcela judicial decorrente de plano econômico no percentual de 26,05% na base de cálculo dos seus proventos. 
Em razão do vício existente naquele julgado, o Embargante apresentou suas razões de defesa com relação aos 26,05%, demonstrando que inexistia qualquer ilegalidade porquanto esta vantagem, reconhecida judicialmente, não mais integravam os seus registros remuneratórios antes mesmo de se aposentar. 
 (...) 
Assim, em sendo reconhecido o vício no Acórdão embargado, e mantido o entendimento de que é ilegal o ato de concessão da aposentadoria por estar o Embargante percebendo vantagem baseada em outro plano econômico, no percentual de 84,32% (Plano Collor) , sem menção expressa para que o Embargante interponha recurso com relação à mudança de critério/percentual para 84,32%, há de se convir que ele está sendo cerceado do exercício do direito à ampla defesa e contraditório, que se encontra encartado no art. 52, inciso IV, da Constituição Federal (CF/1988) . 
Por outro lado, o Regimento Interno do TCU, com as alterações da Resolução TCU 246, de 30/11/2011, só autoriza o Pedido de Reexame em apresentação única do recurso, nos termos do art. 285 e parágrafos (...) 
Logo, não está claro se o Embargante pode apresentar Pedido de Reexame nos termos do art. 286 c/c art. 285 e parágrafos do RITCU, considerando que a previsão legal é para ser formulado uma única vez, e ele já apresentou referido recurso contra o Acórdão 2297/2019-TCU-Primeira Câmara, para discutir o ato de concessão de sua aposentadoria tido como ilegal por este Tribunal com base em suposto pagamento de vantagem de 26,05% (URP) , decorrente do respectivo plano econômico. 
Impõe ressaltar que as alegações apresentadas no Pedido de Revisão pelo recorrente foram tão somente contra a suposta ilegalidade do pagamento dos 26,05% até porque o Acórdão recorrido 2.297/2019-TCU-1ª Câmara não traz qualquer menção a ilegalidade da vantagem dos 84,32% reconhecida em decisão judicial transitada em julgado. 
Diante desta obscuridade, impende que esta C. Câmara se posicione a favor do Embargante, para que possa apresentar Pedido de Reexame contra o Acórdão 818/2020-TCU-Primeira Câmara, tendo em vista a nova matéria de mérito, decorrente da retificação do acórdão precedente ordenada por este Colegiado, para "corrigir erro material, ressalvando que a irregularidade do ato concessório de aposentadoria emitido em favor do Sr. George Wellington Lopes da Silva se deve a inclusão do plano econômico no percentual de 84,32%".
Da contradição 
O Voto condutor do Acórdão embargado 818/2020-TCU-1ª Câmara conclui, no seu parágrafo final "13. ... Portanto, não há nas razões recursais apresentadas, argumentos capazes de alterar a decisão recorrida", quando o recurso foi no sentido de demonstrar que o recorrente já não mais recebia a vantagem de 26,05% referente ao plano econômico - URP. 
Com a devida vênia, esta conclusão é contraditória na medida em que esta C. Câmara examinou a ilegalidade do ato de concessão da aposentadoria do Embargante com base no pagamento da vantagem de 84,32% do Plano Collor, sendo que na parte dispositiva do acórdão os membros do Colegiado acordaram em "corrigir, por erro material, o item "a" do Acórdão 2297/2019-TCU-Primeira Câmara, ressalvando que a irregularidade do ato concessório de aposentadoria emitido em favor do Sr. George Wellington Lopes da Silva se deve a inclusão do plano econômico no percentual de 84,32%". 
Ora, se no julgamento foi determinada a correção do vício material no Acórdão 2297/2020-TCU-Primeira Câmara, não poderia o Colegiado ter julgado o mérito (pagamento dos 84,32%) antes de se efetivar a retificação do erro, mesmo porque o Embargante não havia sido cientificado da mudança de critério. 
Consta do Voto condutor da decisão ora embargada o entendimento esposado pelo I. Ministro-Relator sobre o pagamento desta vantagem:
 (...) 
13. No caso concreto do recorrente, observo que a sentença proferida nos autos do processo 851/91 (peça 14, p. 96) , confirmada pelo Acórdão 662/92 do TRT da 16ª Região (peça 14, p. pág. 99) , não determinou que a parcela relativa ao plano econômico Collor (84,32%) seja paga ad aeternum, sendo que tem natureza de antecipação salarial, nos termos da fundamentação contida no Acórdão recorrido. Portanto, não há nas razões recursais.
As razões recursais, apresentadas no Pedido de Reexame contra o Acórdão 2297/2019-TCU-Primeira Câmara, estavam centradas em contrapor o entendimento esposado pelo Tribunal sobre a suposta ilegalidade do pagamento da vantagem dos 26,05%, tendo em vista que este acórdão tratava tão somente desta matéria. 
Restando demonstrada a contradição entre a decisão e os seus fundamentos, o Embargante pugna pelo saneamento do processo com a observância dos princípios da legalidade, ampla defesa e contraditório, segurança jurídica e da eficiência administrativa, considerando que sem esta providência decorrem prejuízos financeiros para o Embargante de difícil reparação.
Da omissão 
O Voto que orientou o Acórdão embargado 818/2020-TCU-1ª Câmara está fundamentado na análise feita pela Secretaria de Recursos, que em seu parecer diz ser aplicável o Acórdão 2161/2005-TCU-Plenário indistintamente a todos os planos econômicos decorrentes de perdas inflacionárias cujo entendimento foi devidamente consignado nos "considerandos" que fundamentaram o Acórdão 2.297/2019-TCU-1º Câmara.
Segundo consta do Voto, o Ministério Público junto ao TCU se manifestou, ratificando as conclusões formuladas pela Serur. 
Embora estivesse sob julgamento o Acórdão 2.297/2019-TCU-12Câmara, que especificamente versava sobre o pagamento da vantagem de 26,05 - URP ao Recorrente, o d. Ministro-Relator alargou o julgamento para o pagamento da vantagem de 84,32% - Plano Collor, por entender que "a fundamentação contida no Acórdão 2297/2019-TCU-Primeira Câmara se aplica integralmente a todos os planos econômicos, sejam eles decorrentes dos percentuais de 26,05%, 84,32% e outros". 
Nas suas razões de decidir, o d. Ministro-Relator se manifestou no sentido de que a vantagem percebida pelo Embargante, decorrente do plano econômico no percentual de 84,32% é indevida, não se incorporando indefinidamente aos vencimentos em face de sua natureza de antecipação salarial, pelo que são devidos somente até a reposição das perdas salariais havidas até então, o que ocorre na primeira data-base seguinte àquela que serviu de referência ao julgado. 
Para corroborar seu posicionamento sobre a vantagem de 84,32% paga ao Recorrente, o d. Ministro-Relator colacionou jurisprudência dos Tribunais Superiores, dando destaque para o Enunciado 332 da Súmula de Jurisprudência do TST; RMS 17.012 / STJ; MS 25.797 / STF e o MS 25.678 / STF, em que todos os julgados tinham como matéria de mérito o pagamento dos 26,05 - URP. 
O que se observa, é que faltou no julgamento do pagamento dos 84,32% o exame acurado da matéria, pois há peculiaridades na concessão desta vantagem decorrente do Plano Collor, que a distingue do plano econômico concernente aos 26,05- URP. 
Conforme consta do Voto, o d. Ministro-Relator expressa sua concordância integral com os pareceres precedentes, adotando como dele as conclusões formuladas pela Serur e pelo MPTCU. 
Com efeito, as omissões na análise da matéria pela Serur e pelo MPTCU refletem no entendimento esposado pelo d. Ministro-Relator. Vejamos. 
O acórdão paradigma, baseado no qual decorreu a discussão da matéria, foi o Acórdão 2161/2005-TCU-Plenário, proferido no sentido de que: (...) "c) no caso de expressa determinação judicial de incorporação da vantagem, o pagamento deve ser feito na forma de vantagem pessoal nominalmente identificada (VPNI) , em valores fixos, e não percentuais, sujeita exclusivamente aos reajustes gerais do funcionalismo, subtraindo-se as sucessivas incorporações decorrentes de novas estruturas remuneratórias criadas por lei até a absorção integral dessa vantagem".
Complementando este entendimento, foi mencionado o Acórdão 1857/2003-TCU-Plenário, para destacar: " (...) excetuada a hipótese de a decisão judicial haver expressamente definido que a parcela concedida deve ser paga mesmo após o subsequente reajuste salarial, deve prevalecer ajusta Súmula 322 do TST cabendo a este Tribunal de contas considerar ilegal o ato concessório, determinando a sustação dos pagamentos indevidos. (...) " 
O presente caso se enquadra nesta hipótese de exceção, como provam os documentos acostados ao presente processo, e que, por todos os fundamentos do Acórdão 2818/2020-TCU-Primeira Câmara, revela que o E. Colegiados omitiu seu pronunciamento sobre pontos importantes. 
Ao apresentar o Pedido de Reexame contra o Acórdão 2297/2019-TCU-Primeira Câmara, o Recorrente anexou os seguintes documentos, dentre outros: (i) exordial da Reclamação Trabalhista (28/5/1991) , requerendo a vantagem do Plano Collor - 84,32%) ; (ii) Ata da Audiência no Processo da Reclamatória 851/91 (Plano Collor - 84,32%) ; (iii) Acórdão 662/92 - TRT/16ª Região (Plano Collor - 84,32%) ; (iv) Agravo de Petição - Acórdão TRT 442/96 (Plano Collor - 84,32%) , (v) Embargos de Declaração - Acórdão TRT 0969/96 (Plano Collor - 84,32%) . 
Segundo informações extraídas da análise procedida pelo Serur, ratificada pelo MPTCU e adotadas pelo E. Colegiado, verifica-se que a mencionada documentação não foi examinada na sua inteireza, a considerar que as conclusões foram equivocadamente apresentadas como razões de decidir, o que caracteriza omissão no Acórdão recorrido 818/2020-TCU-2020-1ª Câmara. 
Quando o direito à vantagem dos 84,32% foi reconhecido ao Embargante, já estava vigendo o regime jurídico da Lei 8.112/1990, pelo que não há que se falar em "sucessivas incorporações decorrentes de novas estruturas remuneratórias".
 (...) 
Em todas as instâncias, foi reconhecido o direito à percepção da vantagem dos 84,32% decorrentes do Plano Collor, conforme postulado na exordial: a) reajuste dos seus salários do mês de abril de 1990, no percentual de 84,32%, conforme inflação aferida para o referido mês, com sua integração definitiva nos salários de cada qual; b) pagamento das diferenças salariais vencidas e vincendas daí decorrentes, a partir do mês de abril de 1990, com repercussão em férias, 13º salário, licença especial, anuênios ou outras parcelas salariais, porventura existentes; c) recolhimento de previdência social e FGTS, se for o caso, sendo que o recolhimento deste deverá ser efetuado até a data do início da vigência da Lei n° 8.112/90, a qual enquadrou os servidores públicos civis da União num só regime jurídico.
 (...) 
Diante dos fundamentos nos quais se assentaram as decisões retro transcritas, não pode o E. Colegiado, data máxima vênia, julgar a matéria de mérito concernente aos 84,32% pagas ao Embargante, sem atentar para as especificidades do julgamento desta vantagem, dando-lhe tratamento igual a todos os demais planos econômicos. Em razão das omissões perpetradas no julgamento desta matéria, com a devida vênia, o Excelentíssimo Ministro-Relator equivocadamente se posicionou sobre a situação envolvendo o Embargante. 
Primeiro, ao dizer que "8. Especificamente quanto à vantagem percebida, decorrente de plano econômico ao percentual de 84,32%, observo que esta Corte de Contas tem por indevido o pagamento de tais parcelas. Isto porque é entendimento pacífico neste Tribunal que os pagamentos dos percentuais relativos a planos econômicos, como no caso em análise, não se incorporam indefinidamente aos vencimentos em decorrência de sua natureza de antecipação salarial, sendo devidos somente até a reposição das perdas salariais havidas até então, o que ocorrer na primeira data base seguinte àquela que serviu de referência ao julgado". (g.n) 
Especificamente quanto à vantagem paga ao Embargante no percentual de 84,32% as decisões de 1º e 2° graus, proferidas no processo da Reclamatória Trabalhista 851/91, foram no sentido de sua integração definitiva nos seus salários, como demonstrado acima.
Segundo, "13. No caso concreto do recorrente, observo que a sentença proferida nos autos do processo 851/91 (peça 14, p. 96) , confirmada pelo Acórdão 662/92 do TRT da 16ª Região (peça 14, p. pág. 99) , não determinou que a parcela relativa ao plano econômico Collor (84,32%) seja paga ad eternum, sendo que tem natureza de antecipação salarial, nos termos da fundamentação contida no Acórdão recorrido. Portanto, não há nas razões recursais apresentadas, argumentos capazes de alterar a decisão recorrida". 
Também com relação ao entendimento esposado retro, há que ser corrigida a omissão, pois tanto na sentença proferida nos autos do processo 891/91, quando no Acórdão 662/92 do E. TRT da 162 Região a decisão foi no sentido de que o percentual de 84,32% fosse integrado definitivamente aos salários dos autores (dentre eles o Embargante) , nos termos requeridos na exordial.
Asseverar que "não há nas razões recursais apresentadas, argumentos capazes de alterar a decisão", só revela que houve omissão no exame da matéria de mérito. A um, porque as razões recursais foram apresentadas em face do Acórdão 2.2297/2019- TCU-12 Câmara, que versa sobre o pagamento da vantagem dos 26,05% - URP. A dois, porque em sendo estendido o julgamento para a suposta ilegitimidade do pagamento da vantagem dos 84,32% - Plano Collor, caberia o exame acurado da documentação acostada aos autos relativas aos 84,32%, que ao contrário do entendimento esposado no acórdão embargado 818/2020-TCU-1ª Câmara, comprova que foi deferido ao Embargante e demais interessados na reclamatória trabalhista o reajuste dos seus salários do mês de abril de 1990, no percentual de 84,32%, conforme inflação aferida para o referido mês, com sua integração definitiva nos salários de cada qual, conforme postulado na inicial da reclamatória trabalhista. 
Para corroborar o que se vem demonstrando nestes Embargos Declaratórios, colaciono foto do Mandado de Cumprimento 1.800/97, por meio do qual a Justiça do Trabalho da 22ª Região intima da FUFPI para proceder a incorporação do percentual de 84,32% aos vencimentos dos reclamantes, na forma da inicial da Reclamação Trabalhista 851/91, como segue: (omissis) 
Ao final o embargante requer:
Seja acolhido os presentes embargos de declaração e sanadas as obscuridades, contradições e omissões existentes no Acórdão embargado, oportunizando-lhe o direito ao contraditório e à ampla defesa;
Seja concedido efeitos infringentes para julgar legítimo o ato de concessão de aposentadoria emitido em favor do embargante.
Eis o Relatório.

José Ribamar Barros Penha (OAB/DF 34.127) e outros.

Não atuou.

EMBARGOS DE DECLARAÇÃO OPOSTOS EM FACE DO ACÓRDÃO 818/2020-TCU-1ª CÂMARA, POR MEIO DO QUAL ESTA CORTE DE CONTAS CONHECEU E NEGOU PROVIMENTO AO PEDIDO DE REEXAME INTERPOSTO PELO EMBARGANTE CONTRA O ACÓRDÃO 2.297/2019-TCU-1ª CÂMARA, POR MEIO DO QUAL O TCU CONSIDEROU ILEGAL ATO DE APOSENTADORIA EMITIDO EM FAVOR DO RECORRENTE. OBSCURIDADE, OMISSÃO E CONTRADIÇÃO ALEGADAS NÃO CARACTERIZADAS. ESCLARECIMENTOS. CONHECIMENTO. REJEIÇÃO.

APOSENTADORIA (APOS)

não atuou.

Em análise, embargos de declaração opostos por George Wellington Lopes da Silva em face do Acórdão 818/2020-TCU-Primeira Câmara, por meio do qual esta Corte de Contas conheceu e negou provimento ao pedido de reexame interposto pelo embargante em face do Acórdão 2297/2019-TCU-Primeira Câmara, por meio do qual esta Corte de Contas considerou ilegal o ato de aposentadoria emitido em favor do recorrente em razão da percepção irregular de parcela decorrente de plano econômico.
Destaco que os presentes embargos foram opostos em 18/3/2020 (peça 32) . Considerando que o embargante foi notificado em 6/3/2020 (peça 30) , o recurso encontra-se tempestivo, eis que apresentado dentro do prazo previsto no art. 287, § 1º, do RITCU.
Com relação ao mérito dos embargos apresentados, consoante consta no relatório precedente, funda-se o embargante em argumentos que apontariam para "supostas obscuridades, contradições e omissões" no decisum vergastado. Nesse sentido, sustenta, em síntese:
a) Obscuridade: O Acórdão 2297/2019-TCU-Primeira Câmara teria considerado ilegal o ato de aposentadoria do embargante em razão do pagamento do percentual de 26,05% e que foi em razão dessa parcela que apresentou seus argumentos em sede de pedido de reexame. No entanto, no acórdão embargado a correção por erro material promovida para fazer constar que a ilegalidade de seu ato decorreu de outro percentual (84,32%) teria alterado o critério de análise e cerceado seu direito à ampla defesa;
b) Contradição: sustenta que a conclusão no sentido de que "não foram apresentadas nas razões recursais, argumentos capazes de alterar a decisão recorrida" é contraditória na medida em que o TCU examinou a ilegalidade do ato de concessão da aposentadoria do Embargante com base no pagamento da vantagem de 84,32% do Plano Collor, sendo que na parte dispositiva do acórdão os membros do Colegiado acordaram em "corrigir, por erro material o item "a" do Acórdão 2297/2019-TCU-Primeira Câmara, ressalvando que a irregularidade do ato concessório de aposentadoria emitido em favor do Sr. George Wellington Lopes da Silva se deve a inclusão do plano econômico no percentual de 84,32%". Com isso, o embargante entende que o mérito não poderia ter sido julgado antes de efetuada a correção, já que ele não teria sido cientificado na mudança de critério.
c) Omissão: alega que teria faltado, no julgamento do pagamento dos 84,32%, o exame acurado da matéria, já que existiriam peculiaridades na concessão desta vantagem decorrente do Plano Collor, que a distingue do plano econômico concernente aos 26,05- URP. Aduz que no caso do pagamento do percentual de 84,32% é exceção à regra de absorção prevista no Acórdão 2161/2005-TCU-Plenário, eis que a integração à remuneração teria sido determinada pela justiça do trabalho. Além disso, sustenta que o direito à vantagem foi reconhecido ao embargante quando já estava em vigor o regime instituído pela Lei 8.112/1990, fato que não permitiria falar em "sucessivas incorporações decorrente de novas estruturas remuneratórias". Defende, ainda, que, com relação ao entendimento esposado no acórdão embargado, há que ser corrigida a omissão, pois tanto na sentença proferida nos autos do processo 891/91, quando no Acórdão 662/92 do E. TRT da 16ª Região a decisão foi no sentido de que o percentual de 84,32% fosse integrado definitivamente aos salários dos autores (dentre eles o Embargante) , nos termos requeridos na exordial.
-II-
A despeito dos argumentos apresentados, entendo que o apelo manejado pela embargante não traz elementos hábeis a alterar o decisum, eis que inexistentes a obscuridade, contradição e omissão mencionadas. Senão vejamos.
Quanto a obscuridade levantada pelo embargante para a qual conclui que a correção do erro material promovida pela decisão embargada teria suprimido seu direito de defesa, observo que no pedido de reexame por ele interposto, (peça 14) , o recorrente já havia se manifestado sobre a diferenciação entre os dois percentuais (26,05% e 84,32%) e já havia apresentado a decisão oriunda da justiça trabalhista que teria garantido o pagamento do percentual referente ao Plano Collor. Nesse contexto, observo que no formulário de peça 3, que trata do ato de aposentadoria emitido em favor do embargante, já constava a justificativa para o pagamento da parcela referente ao Plano Collor nos seguintes termos:
Justificativa para a inclusão do percentual de 84,32, nos proventos de George Wellington Lopes da Silva. Peça 3, p. 2
5.1.	Por essa razão, na peça 7, há o registro na página 2 da irregularidade que permeava o ato de aposentadoria do embargante e cuja justificativa para tal constou da instrução de peça 7, p. 4-7. 
Irregularidade nos proventos de George Wellington Lopes da Silva. Peça 7, p. 2
5.2.	Com isso, não há como sustentar que não foi chamado a apresentar justificativas para a irregularidade que permeava seu ato (percentual de 84,32%) porque em grau de recurso o ora embargante o fez, já que teve acesso a todo o conteúdo dos autos que, de forma inequívoca, permitiram concluir que a concessão emitida em seu favor foi considerada ilegal em decorrência do pagamento do percentual de 84,32%. Nesse contexto, ainda que o acórdão tenha, inicialmente consignado por erro formal que se tratava do percentual de 26,05%, o valor impugnado foi mencionado explicitamente no acórdão, o que não deixou dúvidas quanto à parcela que estava sendo impugnada. Senão vejamos a transcrição do Acórdão 2297/2019-TCU-Primeira Câmara:
Considerando que, ao analisar os atos em epígrafe, a unidade técnica identificou como irregularidade o pagamento de parcela judicial referente a Plano Econômico, no percentual de 26,05% (Francisco de Assis Rodrigues da Costa, R$ 674,37; Frutuoso Jusselino da Silveira Neto, R$ 573,55; George Wellington Lopes da Silva, R$ 1.814,89; Gilmar Pereira Duarte, R$ 598,51; e Hormesino Carvalho Mendes, R$ 797,08) ;
Irregularidade nos proventos de George Wellington Lopes da Silva. Peça 7, p. 2
5.3.	Por essa razão a correção de erro material levada a efeito no Acórdão 818/2020-TCU-Primeira Câmara em nada afetou o contraditório, eis que o embargante sabia exatamente a irregularidade que levou o TCU a considerar ilegal seu ato de aposentadoria.
No que diz respeito à contradição alegada, que diz respeito à correção por erro material promovida no Acórdão 2297/2019-TCU-Primeira Câmara por meio do Acórdão 818/2020-TCU-Primeira Câmara, destaco que não ocorreu qualquer mudança de critério. Conforme mencionei nos subitens 5.1, 5.2 e 5.3 deste voto, o critério sempre foi transparente e o simples fato de o Acórdão 2297/2019-TCU-Primeira Câmara ter consignado por equivoco, nos "considerandos", que se tratava do percentual de 26,05% não desnatura aquela decisão porque o fato concreto principal, qual seja, o valor irregular inquinado, de R$ 1.818,89, foi transcrito de forma transparente no acórdão que considerou ilegal a concessão. Não há, portanto, qualquer contradição no acórdão recorrido eis que a argumentação ali lançada, que inclui os pareceres da Serur (peça 21) e do MPTCU (peça 23) analisaram na extensão necessária os argumentos apresentados pelo ora embargante acerca do percentual decorrente do Plano Collor (84,32%) .
 Por fim, afasto também a suposta omissão alegada. Isso porque o tratamento dispensado ao percentual de 84,32% é exatamente o mesmo dado aos demais planos econômicos. É que tais percentuais foram deferidos, entre outros, aos então servidores vinculados à CLT, que por ocasião do advento da Lei 8.112/1990 passaram a ser regidos pela Regime Jurídico Único. O fato de o pagamento da parcela ter sido reconhecido ao Sr. George Wellington Lopes da Silva depois dele já ter ingressado no RJU em nada socorre o embargante, já que esse "suposto direito" era oriundo do período celetista. Dessa forma, a sentença proferida pela justiça trabalhista se limita àquele período, não se comunicando para o novo regime jurídico inaugurado pela Lei 8.112/1990, eis que não há direito adquirido a regime jurídico, observada tão somente a garantia da irredutibilidade de vencimentos na passagem de um regime para o outro.
7.1.	Destaco que, por óbvio, o TCU não poderia revisar decisão judicial que concede vantagens aos servidores. Contudo, não é esse o caso em questão. O que esta Corte de Contas fez no caso concreto em apreço é fiscalizar o exato cumprimento do que restou decidido na decisão judicial que determinou o pagamento do percentual (84,32%) , considerando a situação fática posterior ao provimento jurisdicional. 
7.2.	No caso concreto, consoante já mencionei, discute-se o pagamento de um percentual decorrente do regime da CLT que se referia a perdas inflacionárias referente ao Plano Collor. Ocorre que a decisão proferida pela justiça trabalhista, por se referir a fatos e valores anteriores a vigência do regime jurídico único, inaugurado pela Lei 8.112/1990, não poderia determinar a incorporação, para o futuro, de um percentual que, pela sua natureza de antecipação salarial, deveria ter sido compensada ainda no regime da CLT ou, quando muito, levada para o novo regime como parcela compensatória com objetivo exclusivo de impedir o decesso remuneratório. 
7.3.	Partindo dessa premissa, entendo que a decisão judicial proferida pela Justiça do Trabalho cumpriu integralmente seu objeto (pagamento de valores atrasados referente às perdas inflacionárias decorrentes do Plano Collor, suportadas no regime da CLT e, na impossibilidade de absorção dessas perdas pelos reajustes concedidos naquele regime, transformação da diferença em parcela compensatória absorvível no RJU, exclusivamente para evitar decesso remuneratório na passagem de um regime para o outro) não há qualquer razão para que a parcela continue a ser paga ad aeternum.  Não há, portanto, afronta à coisa julgada, já que a sentença judicial produziu todos efeitos dela esperados. A questão que aqui se coloca orbita na execução da decisão judicial e na estrita observância de seus limites. Nessa situação, na medida que pagamentos feitos a servidores culminam em despesas para a União, cabe ao TCU, no exercício das suas atribuições constitucionais, zelar pelo exato cumprimento da decisão judicial que, no caso concreto em epígrafe, produziu todos os efeitos jurídicos possíveis.  
7.4.	Acerca da coisa julgada formada na Reclamatória Trabalhista apontada pelo embargante, convém rememorar os ensinamentos do saudoso Ministro Teori Zavascki no sentido de que se determinada decisão de mérito afirmou que uma relação jurídica existe ou que tem certo conteúdo, é porque supôs a existência de determinado comando normativo (norma jurídica) e de determinada situação de fato (suporte fático de incidência) ; se afirmou que determinada relação jurídica não existe, supôs a inexistência ou do comando normativo ou da situação de fato afirmada pelo litigante interessado. Nesse contexto, a alteração de qualquer desses elementos compromete o silogismo original da sentença porque estará alterado o silogismo do fenômeno de incidência por ela apreciado: a relação jurídica que antes existia deixou de existir e vice-versa.[footnoteRef:2]  [2:  ZAVASCKI, Teori Albino. Eficácia das sentenças na jurisdição constitucional. 4. ed., rev., atual. e ampl. São Paulo: Revista dos Tribunais, 2017. p. 105.] 
7.5.	Daí afirmar-se que a força do comando sentencial tem uma condição implícita, a da cláusula rebus sic stantibus, e significa que ela atua enquanto se mantiverem íntegras as situações de fato e de direito existentes quando da prolação da sentença. Alterada a situação de fato (muda o suporte fático, mantendo-se o estado da norma) ou de direito (muda o estado da norma, mantendo-se o estado de fato) , ou dos dois, a sentença deixa de ter a força de lei entre as partes, que até então mantinha. 
7.6.	No caso concreto em análise, observo que o suporte fático que fundamentou a decisão judicial que concedeu o pagamento do percentual referente aos 84,32% há muito restou exaurido, na medida em que tal percentual deveria ter sido absorvido ainda no regime da CLT pelos reajustes que foram concedidos depois da perda inflacionária ocasionada pelo Plano Collor ou, quando muito, com vistas a evitar decesso remuneratório, a absorção deveria ter se dado já na vigência do RJU.
7.7.	Além do que já foi dito, destaco que o Tribunal Superior do Trabalho (TST) , reconheceu a incompetência dessa justiça especializada para atuar nos feitos que discutam vantagens e direitos oriundos do regime da CLT que repercutam no RJU. Nesse sentido, cito a Orientação Jurisprudencial 249 da I Subseção Especializada em Dissídios Individuais do Tribunal Superior do Trabalho: 
COMPETÊNCIA RESIDUAL. REGIME JURÍDICO ÚNICO. LIMITAÇÃO DA EXECUÇÃO. (nova redação em decorrência da incorporação da Orientação Jurisprudencial nº 249 da SBDI-1, DJ 20.04.2005) Compete à Justiça do Trabalho julgar pedidos de direitos e vantagens previstos na legislação trabalhista referente a período anterior à Lei nº 8.112/90, mesmo que a ação tenha sido ajuizada após a edição da referida lei. A superveniência de regime estatutário em substituição ao celetista, mesmo após a sentença, limita a execução ao período celetista. (destaque acrescido) .
7.8.	Em 19/12/2019, o STF conheceu do CC 8018 e declarou a competência da Justiça comum para processar e julgar a causa, nos termos do voto do Ministro Alexandre de Moraes, Redator para o acórdão, vencidos os Ministros Marco Aurélio (Relator) , Dias Toffoli (Presidente) , Edson Fachin e Rosa Weber. No caso concreto, o Plenário do Supremo Tribunal Federal declarou competência da Justiça comum para processar e julgar causa de servidor público municipal admitido mediante aprovação em concurso público sob o regime da Consolidação das Leis de Trabalho (CLT) e que, posteriormente, passou a ser regido pelo estatuto dos servidores públicos municipais.
Diante do que foi demonstrado, resta claro que a decisão embargada não padece dos vícios apontados pelo embargante, razão pela qual devem ser conhecidos e rejeitados.
Ante o exposto, VOTO para que seja adotada a minuta de acórdão que ora trago ao exame deste Colegiado.
TCU, Sala das Sessões Ministro Luciano Brandão Alves de Souza, em 31 de março de 2020.
Ministro VITAL DO RÊGO 
Relator